臺灣高等法院臺中分院刑事判決　　　　 100年度上訴字第73號
上　訴　人　臺灣彰化地方法院檢察署檢察官
上　訴　人
即　被　告　葉春貝
選任辯護人　周平凡　律師
　　　　　　廖志祥　律師
上列上訴人等因被告違反毒品危害防制條例案件，不服臺灣彰化
地方法院99年度訴字第947號中華民國99年10月26日第一審判決
（起訴案號：臺灣彰化地方法院檢察署99年度偵字第4832號），
提起上訴，本院判決如下：
    主  文
上訴駁回。
    犯罪事實
一、葉春貝前於民國94年間因違反替代役實施條例案件，經臺灣
    桃園地方法院以94年度桃簡字第1811號判決判處有期徒刑5
    月確定（第1案）；又於94年間因公共危險等案件，經本院
    以95年度交上訴字第1020號判決分別判處有期徒刑9月、4月
    ，應執行有期徒刑1年確定（第2案）；再於94年間因違反槍
    砲彈藥刀械管制條例案件，經原審法院以94年度訴字第2215
    號判決判處有期徒刑3年2月，併科罰金10萬元確定（第3案
    ）；復於94年間因施用毒品案件，經原審法院以94年度訴字
    第2232號判決分別判處有期徒刑1年、7月，應執行有期徒刑
    1年6月，嗣上訴於本院，並於95年5月22日撤回上訴而確定
    （第4案）；另於95年間因竊盜案件，經原審法院以95年度
    易字第402號判決判處有期徒刑9月確定（第5案），嗣第1案
    至第5案因符合中華民國九十六年罪犯減刑條例之規定，分
    別經原審法院以96年度聲減字第1444號、第1445號裁定減其
    宣告刑二分之一，並裁定第1案至第3案應執行有期徒刑2年2
    月又15日，併科罰金5萬元確定，第4案至第5案應執行有期
    徒刑1年1月又15日確定，經送監接續執行，於98年1月19日
    縮短刑期假釋出監，並於98年5月24日保護管束期滿未經撤
    銷假釋，視為執行完畢。
二、詎葉春貝仍不知悔改，與某真實姓名年籍不詳之成年男子均
    明知海洛因係毒品危害防制條例第2條第2項第1款所規定之
    第一級毒品，不得非法持有、販賣、轉讓；葉春貝亦明知甲
    基安非他命係毒品危害防制條例第2條第2項第2款所規定之
    第二級毒品，不得非法持有、販賣，詎葉春貝仍基於販賣第
    一級毒品海洛因、第二級毒品甲基安非他命以營利之犯意，
    或與該年籍不詳之成年男子共同基於販賣第一級毒品海洛因
    以營利之犯意聯絡，以葉春貝所有之0000000000號行動電話
    （含SIM卡）作為販賣海洛因、甲基安非他命聯絡之用，先
    後為下列販賣第一級毒品海洛因、第二級毒品甲基安非他命
    之犯行：
  (一)葉春貝基於販賣第一級毒品海洛因以營利之犯意，於99年2
    月24日19時49分許、19時50分許及20時34分許，先後以其持
    用之0000000000號行動電話與余宗育持用之0000000000行動
    電話聯絡，於約定購買海洛因之時、地及交易價格後，余宗
    育隨即於同日20時34分後某時（起訴書誤載為99年2月24日
    19時許）前往位於彰化縣田中鎮○○路之全佳福紅木傢俱店
    （起訴書誤載為全家福紅木家俱店）附近與葉春貝見面，由
    余宗育交付購買海洛因之現金1000元予葉春貝，葉春貝並當
    場將重量不詳，前非因營利意圖購入之海洛因1包交付予余
    宗育。
  (二)葉春貝與真實姓名年籍不詳之某成年男子共同基於販賣第一
    級毒品海洛因以營利之犯意聯絡，先由曾騰漳於99年3月27
    日21時21分許，以000000000號電話撥打葉春貝持用之00000
    00000號行動電話洽購1000元之海洛因，經葉春貝應允後，
    葉春貝隨即於同日21時21分後某時指示該年籍不詳之成年男
    子駕駛葉春貝平日代步用之福特牌藍色自用小客車前往位於
    彰化縣田中鎮○○路附近之某黃昏市場附近與曾騰漳交易，
    由曾騰漳交付購買海洛因之現金1000元予該年籍不詳之成年
    人後，該年籍不詳之成年人並當場將重量不詳，前非因營利
    意圖購入之海洛因1包交付予曾騰漳。
  (三)葉春貝與真實姓名年籍不詳之某成年男子共同基於販賣第一
    級毒品海洛因以營利之犯意聯絡，先由曾騰漳於99年4月6日
    20時1分許、20時17分許以其持有之0000000000號行動電話
    、於同日21時4分許以其持用之0000000000號行動電話撥打
    葉春貝持用之0000000000號行動電話聯絡，於約定購買海洛
    因之時、地及交易價格後，葉春貝隨即於同日21時4分後至
    22時28分許間之某時，駕駛上開車輛搭載該真實姓名年籍不
    詳之成年男子一同前往位於彰化縣田中鎮之建源醫院附近與
    曾騰漳交易，葉春貝並指示該年籍不詳之成年男子將重量不
    詳，前非因營利意圖購入之海洛因1包交付予曾騰漳後，由
    該年籍不詳之成年男子向曾騰漳收取購買海洛因之現金2000
    元。
  (四)葉春貝基於販賣第二級毒品甲基安非他命以營利之犯意，於
    99年3月31日15時56分許、16時55分許、17時9分許及17時12
    分許，先後以其持用之0000000000號行動電話與周柏宏持用
    之0000000000行動電話聯絡，於約定購買甲基安非他命之時
    、地及交易價格後，周柏宏隨即於同日17時12分後某時前往
    位於彰化縣田中鎮○○路上之某百姓公廟旁與葉春貝見面，
    由周柏宏交付購買甲基安非他命之現金2000元予葉春貝，葉
    春貝並當場將重量不詳，前非因營利意圖購入之甲基安非他
    命1包交付予周柏宏。
三、葉春貝另基於轉讓第一級毒品海洛因之犯意，於99年3月27
    日中午12時1分許及13時23分許，先後以其持用之000000000
    0號行動電話與余宗育持用之0000000000號行動電話聯絡轉
    讓海洛因之時間、地點後，葉春貝隨即於同日13時23分許後
    某時，前往其位於彰化縣田中鎮○○街193巷17號住處外之
    唐老鴨幼稚園旁，將約1次用量，前非因營利意圖購入之第
    一級毒品海洛因少許（重量為5公克以下），無償轉讓予余
    宗育施用。
四、嗣警方另案執行通訊監察時，發現葉春貝涉有販賣毒品犯行
    ，乃由臺灣彰化地方法院檢察署指揮司法警察對葉春貝實施
    通訊監察，而循線查知上情。
五、案經彰化縣警察局員林分局報告臺灣彰化地方法院檢察署檢
    察官偵查起訴。
    理  由
壹、證據能力部分：
  (一)按被告以外之人（包括證人、鑑定人、告訴人、被害人及共
    同被告等）於司法警察官或司法警察調查中所為之陳述，與
    審判中不符時，其先前之陳述具有較可信之特別情況，且為
    證明犯罪事實存否所必要者，得為證據，刑事訴訟法第159
    條之2定有明文。所謂「前後陳述不符」之要件，應就前後
    階段之陳述進行整體判斷，以決定其間是否具有實質性差異
    ，惟無須針對全部陳述作比較，陳述之一部分有不符，亦屬
    之。而所謂「具有較可信之特別情況」之情形，亦應就前後
    陳述時之各種外部情況進行比較，以資決定何者外部情況具
    有可信性。若陳述係在特別可信之情況下所為，則虛偽陳述
    之危險性即不高，雖係審判外陳述，或未經被告為反對詰問
    、對質，仍得承認其有證據能力。所稱「外部情況」之認定
    ，例示如下：時間之間隔：陳述人先前陳述是在記憶猶新
    的情況下直接作成，一般與事實較相近，事後即可能因記憶
    減弱或變化，致有不清晰或陳述不符之現象發生。有意識
    的迴避：由於先前陳述時被告未在場，是陳述人直接面對詢
    問警員所為陳述較為坦然；事後可能因陳述人對被告有所顧
    忌或同情，因而在被告面前較不願陳述不利被告之事實。
    受外力干擾：陳述人單獨面對司法警察（官）所為之陳述，
    程度上較少會受到來自被告方面強暴、脅迫、詐欺、利誘或
    收買等外力之影響，其陳述較趨於真實。若被告在庭或有其
    他成員參與旁聽時，陳述人可能會本能的作出迴避對被告不
    利之證述，或因不想生事招惹麻煩乃虛構事實或進而否認以
    前之供述而為陳述。事後串謀：證人對警察描述其所親身
    經歷之情形，因較無時間或動機去編造事實，客觀上亦較難
    認與被告間有勾串情事，其陳述具有較可信性。但事後因特
    殊關係，雙方可能因串謀、請託而統一口徑；或事後情況變
    化，兩者從原先敵對關係變成現在友好關係，抑或業已由中
    取得利益等情形，其陳述即易偏離事實而較不可信。警詢
    時有無辯護人、代理人或親友在場：如有上開親誼之人在場
    ，自可期待證人為自由從容之陳述，其證言之可信度自較高
    。警詢所作之筆錄記載是否完整：如上開筆錄對於犯罪之
    構成要件、犯罪態樣、加重減輕事由或起訴合法要件等事實
    或情況，均詳實記載完整，自可推定證人之陳述，與事實較
    為相近，而可信為真實。法院應斟酌上列因素綜合判斷，亦
    應細究陳述人之問答態度、表情與舉動之變化，此一要件係
    屬訴訟法事實之證明，以自由證明為已足，且應由主張此項
    證據之人證明。惟此僅係確定上開陳述有無證據能力而已，
    至該證據具有證據能力後，其證據力之強弱問題（指證明力
    ），仍待法院綜合全辯論意旨及調查證據所得，依法認定之
    。經查：
  1.本案被告之選任辯護人爭執證人周柏宏於警詢證述之證據能
    力。然查：上開證人於警詢時證稱係向被告購買毒品等語，
    與其於原審審理時所證有全部或部分陳述不符之情形（詳下
    述），即須審酌渠等於警詢之證述是否具有例外得具有證據
    能力之情形。本院審酌證人周柏宏於警詢時之證述，除距案
    發日較近，當時記憶較深刻，可立即反應所知，不致因時隔
    日久而遺忘案情外，亦較無來自被告同庭在場之壓力而出於
    虛偽不實之指證，或故為迴護被告之機會，而所為之證述均
    較為具體明確，且證人周柏宏於偵查中亦證述確向被告購買
    毒品，並明確結證警詢所述均實在等語，堪認上開證人於警
    詢時所為之陳述，客觀上具有較可信之特別情況，且亦為證
    明被告犯罪事實存否所必要，依上開說明，其於警詢之證言
    自具有證據能力。
  2.證人蔡志蒼於警詢中之陳述，屬於被告以外之人於審判外之
    陳述，被告之選任辯護人於原審否認上開陳述之證據能力，
    本院審酌證人蔡志蒼於警詢之證言與機械性紀錄之通聯紀錄
    所顯示之通話基地台位址尚有未符（詳後述），則證人蔡志
    蒼於警詢時所為之陳述難認在客觀上有較可信之特別情況，
    是依刑事訴訟法第159條第1項之規定，證人蔡志蒼於警詢中
    之陳述，並無證據能力。
  (二)次按被告以外之人於審判中有所在不明而傳喚不到之情形者
    ，其於司法警察官或司法警察調查中所為之陳述，經證明具
    有可信之特別情況，且為證明犯罪事實之存否所必要者，得
    為證據，刑事訴訟法第159條之3第3款定有明文。是依本條
    規定，被告以外之人於檢察事務官、司法警察（官）調查時
    所為之陳述，屬傳聞證據，依同法第159條規定，本無證據
    能力，必具備「可信性」及「必要性」二要件，始例外得適
    用上開第159條之3規定，認有證據能力，採為證據。此所謂
    「為證明犯罪事實存否所必要者」，既必須達不可或缺之程
    度，自係指就具體個案案情及相關卷證判斷，為發現實質真
    實目的，認為除該項審判外之陳述外，已無從再就同一供述
    者，取得與其上開審判外陳述之相同供述內容，倘以其他證
    據代替，亦無從達到同一目的之情形而言（最高法院95年度
    台上字第4414號判決意旨參照）。查證人余宗育、曾騰漳前
    於警詢時指陳被告葉春貝涉有販賣第一級毒品海洛因之犯行
    ，但其等經原審及本院依法按址傳喚、拘提未到庭，是證人
    余宗育、曾騰漳所在不明而傳喚不到之事實已臻明確，故證
    人余宗育、曾騰漳於警詢之陳述，為證明被告犯販賣第一級
    毒品海洛因犯行部分之犯罪事實存否所必要，而具「必要性
    」，另證人余宗育、曾騰漳於警詢時之陳述與渠等於偵查中
    所述及卷附通聯紀錄所示相符，證人余宗育、曾騰漳在警訊
    中此部分之陳述亦具「可信性」，故證人余宗育、曾騰漳於
    警詢之陳述均具有證據能力。
  (三)按被告以外之人於偵查中向檢察官所為陳述，除顯有不可信
    之情況者外，得為證據，同法第159條之1第2項定有明文。
    偵查中對被告以外之人（包括證人、鑑定人、告訴人、被害
    人及共同被告等）所為之偵查筆錄，或被告以外之人向檢察
    官所提之書面陳述，性質上均屬傳聞證據。惟現階段刑事訴
    訟法規定檢察官代表國家偵查犯罪、實施公訴，依法其有訊
    問被告、證人及鑑定人之權，證人、鑑定人且須具結，而實
    務運作時，檢察官偵查中向被告以外之人所取得之陳述，原
    則上均能遵守法律規定，不致違法取供，其可信度極高，職
    是，被告以外之人前於偵查中已具結而為證述，除反對該項
    供述得具有證據能力之一方，已釋明「顯有不可信之情況」
    之理由外，不宜以該證人未能於偵訊中接受他造之反對詰問
    為由，即遽指該證人於偵查中之陳述不具證據能力。本件證
    人余宗育、曾騰漳、蔡志蒼及周柏宏等人於偵訊中陳述時，
    業經檢察官諭令具結，其證詞之憑信性已獲擔保，被告及選
    任辯護人亦均未釋明上開供述有顯不可信之情況，依前開說
    明，本院認證人余宗育、曾騰漳、蔡志蒼及周柏宏等人上開
    於偵查中具結後之證言自應具有證據能力。
  (四)按有事實足認被告或犯罪嫌疑人有最輕本刑為3年以上有期
    徒刑之罪嫌，並危害國家安全或社會秩序情節重大，而有相
    當理由可信其通訊內容與本案有關，且不能或難以其他方法
    蒐集或調查證據者，得發通訊監察書。前項通訊監察書，偵
    查中由檢察官依司法警察機關聲請或依職權以書面記載第11
    條之事項，並敘明理由、檢附相關文件，聲請該管法院核發
    ，通訊保障及監察法第5條第1項第1款、第2項定有明文。查
    下列經本院所引用有關被告所持用之行動電話監聽錄音，係
    經原審以99年度聲監字第67號、99年度聲監續字第92號、98
    年度聲監續字第128號核准在案，此有原審通訊監察書及電
    話附表等件在卷可稽（警卷第75頁至第78頁、第81頁至第82
    頁），復有通訊監察譯文紀錄附卷足憑（警卷第41頁、第51
    頁至第52頁、第63頁至第64頁），乃係依法所為之監聽。且
    審酌電話監聽侵害被告權益之種類及輕重、對於被告訴訟上
    防禦不利益之程度、犯罪所生之危害或實害等情形，兼顧人
    權保障及公共利益之均衡維護，堪認此部分電話監聽合於比
    例原則，自具有證據能力。又按通訊監察錄音之譯文，僅屬
    依據監聽錄音結果予以翻譯之文字，固具文書證據之外觀，
    惟實際上仍應認監聽所得之錄音帶或光碟，始屬調查犯罪所
    得之證物；刑事訴訟法第165條之1第2項所稱之證物，如其
    蒐證程式合法，並經合法調查，自具證據能力。因此檢察官
    如提出通訊監察錄音之譯文為其證據方法，實乃以其監聽所
    得之錄音帶或光碟，為調查犯罪所得之證物，法院本應依刑
    事訴訟法第165條之1所列之方法調查，以判斷該錄音帶或光
    碟是否與通訊監察錄音之譯文相符。而監聽錄音製作之譯文
    ，雖通常為偵查犯罪機關單方面製作，然若被告或訴訟關係
    人對其真實性並無爭執，經法院於審判期日提示譯文供當事
    人辨認、表示意見並為辯論者，程式自屬適法（最高法院95
    年度臺上字第295號、94年度臺上字第4665號判決意旨參照
    ）。查本案卷內之上開電話監聽，取證程序未見違法情事，
    已如前述；而警方依監聽錄音所製作之監聽譯文，經本院提
    示予檢察官、被告及辯護人後，迄言詞辯論終結前均無異議
    ，則依上開說明，本案卷內通訊監察譯文自具證據能力。
  (五)卷附行動電話門號申請使用人查詢資料，屬於各該電信公司
    從事登錄所轄行動電話申請資料之從事業務之人，本於業務
    上或通常業務過程所製作之電磁紀錄文書，再透過查詢列印
    為紙本，為從事業務之人於業務上或通常業務過程所須製作
    之紀錄文書，本院既查無有何顯有不可信之情況，依據刑事
    訴訟法第159條之4第2款之規定，均應認有證據能力。至於
    行動電話門號對外發話、受話之雙向通聯紀錄資料，係屬機
    械性紀錄特徵，亦即透過電信公司之基地台接收行動電話門
    號發話、受話之電磁紀錄而為之機械性紀錄資料，其現實透
    過該行動電話門號發話、受話之情形與電磁紀錄結果所顯示
    之雙向通聯紀錄，在內容上的一致性乃透過機械的正確性來
    加以保障，並不存在人對現實情形的知覺、記憶，在表現時
    經常可能發生的錯誤，故行動電話之雙向通聯紀錄則當屬非
    供述證據，而檢察官、被告及其選任辯護人對於該等證據之
    證據能力均未表示異議，或主張係執法人員違法取得，且查
    無不得作為證據之事由，復與本案待證事實具關聯性，依法
    自得作為證據，而均有證據能力。
貳、有罪部分：
一、訊據被告葉春貝矢口否認有何販賣海洛因、甲基安非他命及
    轉讓海洛因之犯行，辯稱：就於判決附表一所示編號1被
    告販賣一級毒品海洛因予余宗育部分：依卷附通訊監察譯文
    可知，證人余宗育於譯文中所稱『坤德』之人寄放1000元於
    伊處，而既係要與余宗育合資購買毒品，則余宗育自應有其
    出資部分，故該次購買毒品之金額理應超過1000元，惟證人
    卻僅稱向被告購買1000元的海洛因，顯然證人所言與譯文所
    陳客觀事實不符，顯有矛盾之處。惟實際上通訊監察譯文所
    指該日，實係余宗育欲與被告合資購買毒品，惟因被告身上
    現金不足而作罷。就判決附表二所示被告轉讓一級毒品予
    余宗育部分：被告與余宗育於99年03月27日13時之通話，乃
    係因被告於26日返台前曾請余宗育代為購買毒品，當日余宗
    育開車至機場載被告時，即攜帶毒品予被告，惟因被告身上
    僅有人民幣，未有足夠現金，因此未能給付余宗育，故余宗
    育始於3月27日至被告住處附近向被告索討價金，此後，被
    告因此事與余宗育產生嫌隙，故事後未在聯絡，是99年3 月
    27日實為證人余宗育帶毒品給被告，證人欲保護自己，故為
    此臨訟誣陷之詞，實不足以採信。就原判決附表一編號2
    、3被告販賣一級毒品予曾騰漳部分：被告與證人乃係於監
    獄中認識，而被告出獄後所偷竊之贓物即有部分出售予曾騰
    漳，故99年03月27日至99年04月06日即係被告與曾騰漳聯絡
    並交付贓物，然曾騰漳自係應恐因收受贓物而受偵辦故為不
    實之供述。就原判決附表一編號4被告販賣二級毒品安非
    他命予周柏宏部分：周柏宏於警、偵訊中證稱有於99年03月
    31日向被告購買2000元之安非他命，惟其於原審審理時卻改
    稱未曾向被告購買安非他命毒品，顯見證人所言，有極度不
    可靠性。且被告與證人周柏宏受監聽之數十通通聯紀錄中，
    除檢察官據以起訴之通話外，尚有近十通之紀錄，該紀錄中
    均未曾提及毒品買賣之暗語，自難認被告與證人間有毒品交
    易事實。然而，原判決卻僅憑證人所為不可靠證言為被告有
    罪認定，實難令人甘服等云云。
二、本院查：
  (一)犯罪事實欄二、(一)被告販賣海洛因予余宗育部分：
  １此部分犯罪事實，經依法執行通訊監察後，於監察期間內錄
    得被告與購毒者余宗育間之通訊紀錄，其通訊監察譯文依時
    間順序排序如下：
  I99年02月24日下午19時49分02秒，〈A〉被告葉春貝以持用
    0000000000手機，撥打入〈B〉余宗育所持用之0000000000
    手機，通話內容為：
    B：哈囉！
    A：怎麼樣。
    B：你會忙嗎？
    A：沒有。
    B：『工作』要跟你配合一下。
    A：喔！
    B：坤德寄來的一千在我這裡。
    A：誰？
    B：要跟你配合。
    A：你在哪裡？
    B：我在草屯勒。
    A：你有辦法過來。
    B：那裡啊！
    A：田中啊！
    B：田中要怎麼走，我走高速ㄟ。
    A：你在草屯，從松柏坑來。
    B：那路不好走，我想說走高速比較快。
    A：走高速，你從東西向從隧道過來。
    B：下來是員林，左轉是永靖ㄟ。
    A：不用員林你從頭社。
    B：是不是林厝下來。
    A：嘿嘿，林厝下來往社頭方向一直走就會到田中啊！
    B：喔！下來左邊往社頭、田中。
    A：嘿！山腳路你一直走。
    B：喔！那比較遠，我走松柏坑比較快。
    A：松柏坑，你到達打給我。
    B：嘿啊！
  II99年02月24日下午19時50分55秒，〈B〉證人余宗育以持用
    0000000000手機，撥打入〈A〉被告葉春貝持用之000000000
    0手機，通話內容為：
    A：喂！
    B：喂！『阿妹』啊！
    A：啊？
    B：『阿妹』啊！
    A：什麼？
    B：『查某』啊！
    A：我不知道，電話中不要跟我講這個。
    B：好好，我知道。
    A：嗯」
  III99年02月24日下午20時03分46秒，〈B〉證人余宗育以持用
    0000000000手機，撥打入〈A〉被告葉春貝所持用之0000000
    000手機，通話內容為：
    A：喂！
    B：喂！我走高速的好了。松柏坑那一條我忘記怎麼走。
    A：好啦！你到田中山腳路感化院那裡，再打給我。
    B：我下去左轉社頭那一條一直走就到了吧！
    A：嘿啊！
  Ⅳ99年02月24日下午20時27分25秒，〈B〉證人余宗育以持用
    0000000000手機，撥打入〈A〉被告葉春貝所持用之0000000
    000手機，通話內容為：
    B：喂！少年輔助院。
    A：嘿啊！
    B：我到了。
    A：你自己喔！
    B：嘿啊！
    A：你在哪裡等我，我馬上到。
    B：好。
  Ⅴ99年02月24日下午20時30分45秒，〈B〉證人余宗育以持用
    0000000000手機，撥打入〈A〉被告葉春貝所用之000000000
    0手機，通話內容為：
    A：喂！
    B：有兩個騎機車的警察在這裡ㄟ。
    A：什麼？
    B：兩個騎機車的警察在這裡。
    A：停在那裡喔！
    B：嘿啊。
    A：不然你開過來啊！
    B：在哪裡？
    A：你現在往田中方向一直開。
    B：好。
    A：一直走一段路前面有一間『順天宮』，我就停在這裡。
    B：好。
  Ⅵ99年02月24日下午20時34分55秒，〈B〉證人余宗育以持用
    0000000000手機，撥打入〈A〉被告葉春貝所持用之0000000
    000手機，通話內容為：
    A：喂！
    B：喂！我『順天宮』開過去了，那裡很多人ㄟ。
    A：你是不是開一台『三菱』銀色。
    B：嘿啊！
    A：我有開過去。
    B：我還要迴轉回來喔！
    A：不用，你現在開到哪裡，路邊有什麼？
    B：『全家福』黃木家具這裡。
    A：『全家福』黃木家。
    B：我『順天宮』過去了一點。
    A：沒關係，你停在路邊，我馬上就到了。
    B：好。
  ２證人余宗育就前揭通訊監察譯文所為之相關供述如下：
  證人余宗育於99年04月22日警詢中之供述：「（問：你所施
    用一級毒品海洛因購自何處？價錢為何？）答：我是經由朋
    友綽號『阿春』之男子購得新台幣1000元之海洛因毒品一小
    包，重量我不知道」「（問：你以何電話與葉春貝聯絡購買
    毒品？）答：我都以我持用0000-000000撥打葉春貝所有000
    0-000000電話聯絡購買毒品」「（問：本分局提示99年2月
    24日19時49分02秒有你持用0000-000000號電話與余余宗育
    所有0000-000000行動電話內容，此通電話內容為何？有無
    交易成功？交易金額？交易地點？何人與你交易？）答：是
    我和葉春貝的談話，是我要拿1000元向葉春貝購買海洛因毒
    品。有交易成功，我是和葉春貝約在田中鎮少輔院附近的全
    家福紅木家具附近交易的，是葉春貝本人和我一手交錢一手
    交貨」「（問：本局提示99年2月24日19時50分55秒、20時
    34分55秒由你持用0000-000000號行動電話與余宗育所有之
    0000-000000行動電話內容為，此二通電話內無為何？有無
    交易成功？交易金額？交易地點？何人與你交易？）答：就
    是我和葉春貝購買交易毒品的通話，和上一個問題中所述內
    容為同一次購買毒品的聯絡」等語（見警卷60-62頁）。
  證人余宗育於99年4月22日偵查中之供述：「（問：對4月22
    日警詢過程有何意見？）答：沒有。警方有讓我自由講話」
    「（問：警詢所述是否實在？）答：實在」「（問：今年2
    月24日晚上7點多你與葉春貝通電話時，是否向他購買海洛
    因？）答：我跟他通完電話之後，不久在田中鎮少年輔院附
    近，跟他購買1000元海洛因，我是從草屯過去的，電話中坤
    德是我的朋友，這一次是我跟朋友坤德合資跟葉春貝購買海
    洛因」「（問：認識葉春貝多久？）答：我們在監中認識的
    。認識約一年多」「（問：你該葉春貝是否有債務糾紛或仇
    恨？）答：沒有」「（問：對警方給你指認的過程有無意見
    ？）答：沒有。警方有提供多張照片給我指認」「（問：你
    是否曾經跟葉春貝共同合資購買毒品海洛因？）答：沒有」
    「（問：警詢中是否有提示電話譯文？）答：都有提示」等
    語（99年度他字第414號第84-85頁）
  ３參諸證人余宗育上開供述可知，就檢察官所起訴被告葉春貝
    販賣一級毒品的事實，除有證人於警、偵訊之筆錄得以作證
    外，證人所陳述交易的時間、地點、價金、情境等事項皆能
    與通訊監察譯文所顯現出的客觀事實相符，倘非證人確有時
    上開時地為購買毒品之行為，其豈能就本件事實為如此詳細
    之供述，是本件被告販賣一級毒品海洛因之罪行，除有證人
    余宗育之供述外，尚有通訊監察譯文得以佐證其供述之真實
    性，是本件自足以堪認被告確實有於犯罪事實欄二、(一)所述
    之時、地，以新台幣1000元的代價販賣第一級毒品海洛因予
    余宗育甚明。
  ４雖被告葉春貝及其選任辯護人辯稱：對於99年4月22日當晚
    被告確實有與證人余宗育見面一事固不否認，惟其辯稱當日
    被告乃係欲與證人余宗育共同合資購買毒品，惟因證人所帶
    金額不夠，所以二人在見面後僅於彰化地區開車閒晃一個多
    小時，並未購得毒品等云云。然查，證人余宗育於警、偵訊
    筆錄中均未提及有與他人共同合資購買毒品一事，且以證人
    余宗育的年齡，犯罪當時已滿20歲，乃係具有相當生活經驗
    之成年人，當得以明確分辨何為購買、何為合資，是證人余
    宗育既已明確向檢察官供稱未曾與他人合資購買毒品，其所
    述自足以採信，且依被告葉春貝於警詢中之供述可知，伊與
    證人余宗育並未有任何仇恨或金錢糾紛，是證人余宗育自無
    誣陷被告之意圖；且證人余宗育於99年4月22日於警詢、偵
    訊中雖均坦承施用第一級毒品海洛因，惟其所供稱最後一次
    施用海洛因之日期係99年3月中旬，與接受警方採集尿液送
    驗、接受警詢及偵訊之99年4月22日已相距月餘，尚難以此
    即認被告係圖得減刑寬典之動機而為不實之陳述；另被告迭
    經警詢、偵訊及原審審理時，除均未曾提及任何欲與證人余
    宗育合資購買毒品之情事外，觀諸渠等於99年2月24日19時
    49分2秒許、19時50分55秒許、20時34分許之通話內容（同
    前所述），亦未就雙方合資購買之出資比例？購買價格？販
    入海洛因後如何按出資比例朋分？等合資購買毒品之重要事
    項有所約定，凡此均與一般施用毒品者合資購買毒品之常情
    不符，則辯護意旨空言指稱被告與證人余宗育於99年2月24
    日見面係欲合資購買毒品等語，不足為採。
  (二)犯罪事實欄二、(二)(三)被告販賣海洛因予曾騰漳之部分：
  １此部分犯罪事實，經依法執行通訊監察後，於監察期間內錄
    得被告與購毒者曾騰漳間之通訊紀錄，其通訊監察譯文依時
    間順序排序如下：
  I99年03月27日下午21時21分50秒，〈B〉證人曾騰漳以持用
    00-00000000手機，撥打入〈A〉被告葉春貝所持用之000000
    0000手機，通話內容為：
    A：喂！
    B：喂！有方便過去找你喔。
    A：你誰？
    B：我砲ㄟ的朋友。
    A：誰？
    B：香腸。
    A：喔！你在哪裡？
    B：我現在在不夜城這間7-11。
    A：喔！不然你去黃昏市場那裡。
    B：黃昏市場，我馬上到。
  II99年04月06日下午20時01分06秒，〈B〉證人曾騰漳持用
    0000000000手機，撥打入〈A〉被告葉春貝所持用之
    0000000000手機，通話內容為：
    A：喂！
    B：喂！你在哪裡？
    A：你誰？
    B：我香腸。
    A：在路上，怎麼樣？
    B：你有要來我這裡嗎？
    A：我不知道你家在哪裡？
    B：在東仔寮。
    A：喔！我等一下再打給你。
    B：好。
  III99年04月06日下午20時17分32秒，〈B〉證人曾騰漳持用
    0000000000手機，撥打入〈A〉被告葉春貝所持用之0000000
    000手機，通話內容為：
    B：喂！你甘要來了？你有要來嗎？
    A：還沒有到，還要一個多小時才會到我們那裡。
    B：好。
  Ⅳ99年04月06日下午21時04分26秒，〈B〉證人曾騰漳持用000
    0000000手機，撥打入〈A〉被告葉春貝所持用之0000000000
    手機，通話內容為：
    A：講話？
    B：喂！我香腸。
    A：嘿，怎麼樣？
    B：你們到了喔！
    A：嘿，你在哪裡？
    B：我要去那裡找你比較快？
    A：你去建源醫院旁邊。
    B：好。
  Ⅴ99年04月06日下午22時28分22秒，〈B〉證人曾騰漳持用
    0000000000手機，撥打入〈A〉被告葉春貝所持用之0000000
    000手機，通話內容為：
    A：喂！怎麼辦？
    B：差上次差太多。
    A：怎麼差太多？
    B：人家用下去，重量差太多。
    A：怎麼重量差太多。
    B：重量有減。
    A：重量怎麼減，那甘有固定喔？拜託ㄟ，不然你東西拿來
       還我，我錢還你好了
    B：伊說減沒有。
    A：減什麼，你甘有固定拿什麼的，對嘛。
    B：嘿。
    A：1仟2仟3仟，你要跟人家說什麼重量，止一下就好。
    B：嗯。
    A：不合就不要，改天你看不合少，東西都不要動，拿回來
       還我，我錢還你這樣子。
    B：嗯好，我再跟他們說一下。
  ２證人曾騰漳就前揭通訊監察譯文所為之相關供述如下：
  證人曾騰漳於99年4月22日警詢中之供述：「（問：你有無
    施用毒品？施用何種毒品？）答：我有施用毒品，我是施用
    海洛因及安非他命」「（問：葉春貝你是否認識？何種關係
    ？有無仇恨？）答：我認識，是朋友關係，沒有仇恨」「（
    問：你是否曾向一名叫葉春貝之男子購買毒品？）答：我曾
    向他購買毒品，我是向他購買海洛因毒品」「（問：你以何
    電話與葉春貝聯絡購買毒品？購買何種毒品？次數金額為何
    ？）答：我都以撥打葉春貝所持用0000-000000電話聯絡購
    買毒品，是購買海洛因毒品，大約購買3-4次」「（問：提
    示99年3月27日21時21分50秒由你0000-000000電話與曾騰漳
    使用之00-0000000電話內容，此電話內容為何？交易金額、
    地點？何人與你交易？）答：此通電話是我向葉春貝購買海
    洛因毒品，當時有交易成功，我是購買新台幣1000元之海洛
    因，葉春貝叫一名年約30歲之男子拿毒品給我」「（問：你
    所述這名男子，真實姓名為何？如何稱呼？）答：我不知道
    ，我們沒有稱呼對方，交易毒品後就離開」「（問：你不認
    識該名30餘歲之男子，如何交易毒品？）答：當時該男子是
    駕駛葉春貝所有之藍色、福特牌自小客車，我記得該車，所
    以才會與他進行交易」「（問：上揭譯文中『砲ㄟ』指何人
    ？為何要介紹你向葉春貝購買毒品，從中獲利多少？）答：
    砲ㄟ的真實姓名是謝宜澄，因為謝宜澄與葉春貝是親戚關係
    ，他知道葉春貝有在販賣毒品，他才介紹我向他購買毒品，
    謝宜澄沒有從中獲利」「（問：提示通訊監察譯文於99年4
    月6日20時01分06秒、21時04分26秒由你所有0000-000000
    號電話與曾騰漳所有0000-000000、0000-000000電話內容，
    此二通內容為何？交易金額、地點為何？與何人之交易？）
    答：該次通話是我向葉春貝購買新台幣2000元之海洛因，因
    為葉春貝所販賣海洛因毒品重量不足，我要退還給他，我是
    在『建源』醫院旁邊，當面將毒品退還給葉春貝」「（問：
    你退還給葉春貝新台幣2000元之海洛因毒品，交易時間？地
    點？由何人交易？當時如何聯絡？）答：交易時間是99年4
    月6日20時許，交易地點是在『建源』醫院旁邊，交易當時
    是由葉春貝開車載一名男子到現場，由該男子下車與我交易
    」「（問：提示訊監察譯文99年4月6日22時28分22秒由你持
    用0000-000000電話與曾騰漳所有之0000-000000電話內容，
    此電話內容為何？有無交易成功？交易金額、地點為何？與
    何人交易？）答：該通電話是談論毒品交易數量（重量）不
    足，我退還毒品給葉春貝，葉春貝來電告訴我，以後購買毒
    品如果數量不足，不可以先行施用（注射），要全部退給他
    ，他才要全數退額」等語（見警卷第46-49頁）。
  證人曾騰漳於99年4月22日偵查中之供述：「（問：今年3月
    27日晚上9點21分，你與葉春貝通電話，是否向他購買毒品
    ？）答：該次通話是我跟葉春貝通話，通完話後，我在田中
    鎮○○路附近的黃昏市場，向葉春貝購買1000元的海洛因，
    當時葉春貝是叫一名年約30多歲的男子拿來給我，我不認識
    該男子，因為他是開著葉春貝所有藍色福特牌的小客車到交
    易地點，我記得該車，才會和他交易，但是車牌號碼我不清
    楚，這通電話中『砲ㄟ』真實姓名是謝宜澄，因為謝宜澄和
    葉春貝是親戚，他知道葉春貝有在販賣毒品，他介紹我向葉
    春貝買的，謝宜澄沒有從中獲利」「（問：今年4月6日晚上
    8點多、同一天晚上9點多、10點28分你與葉春貝有多通電話
    聯絡，當天是否向他購買毒品？）答：我在當天晚上8點多
    左右，在田中鎮建源醫院跟他購買海洛因共2000元，當時葉
    春貝開車載另一名男子到現場，由該男子拉下車窗和我交易
    ，該次葉春貝也是開他所有藍色福特牌小客車，他們離開後
    ，我就發現重量不足，所以才打電話給他們，後來我就在同
    一個地點將海洛因退還給葉春貝，然後葉春貝就打電話跟我
    說，如果重量不足，不可以先施打，要全部退還毒品，他才
    要全數退錢」「（問：你跟葉春貝是否有債務糾紛或仇恨？
    ）答：沒有」「（問：為何知道向葉春貝購買毒品？）答：
    是謝宜澄介紹的」「（問：你是否曾經跟葉春貝共同合資購
    買毒品？）答：沒有」等語（見99年度他字第414號第88-89
    頁）。
  ３參諸證人曾騰漳上開證述，已將被告販賣毒品之時間、地點
    、價格、情境等細節予以證述歷歷，且該等證述復與通訊監
    察譯文所呈內容相合一致，若非確有該等毒品買賣情事，證
    人曾騰漳當無可能為一致之陳述；而依其等通訊監察譯文，
    雖雙方未明示購買毒品，惟衡之海洛因係第一級毒品，無論
    持有、施用、販賣，均屬違法行為，為治安機關所嚴查，此
    為眾所週知，毒品交易均於隱密下進行，其以通信聯絡亦鮮
    有明白直接以「毒品」、「海洛因」等名稱或相近之用語稱
    之，都以暗語或彼此已有默契之含混語意而為溝通（最高法
    院95年度臺上字第7319號判決意旨參照），況證人曾騰漳已
    年滿20歲（證人曾騰漳係75年7月生），係具相當生活智識
    經驗之成年人，且其於偵查中自承有施用海洛因之習慣等情
    （偵卷第63頁），亦為被告所不否認（原審卷第45頁），可
    徵依證人曾騰漳之生活經驗，其對於毒品海洛因自無誤認之
    可能。益見其於警、偵訊時均證述向被告購買之物品確係海
    洛因，確屬真實。自堪認被告確有於犯罪事實欄二、(二)(三)所
    示時、地，分別以以1000元、2000元之代價販賣第一級毒品
    海洛因給證人曾騰漳甚明。
  ４按證人之陳述有部分前後不符，或相互間有所歧異時，究竟
    何者為可採，法院仍得本其自由心證予以斟酌，非謂一有不
    符或矛盾，即應認其全部均為不可採信；尤其關於行為動機
    、手段及結果等細節方面，證人之證言，每每因留意重點之
    不同，或對部分事實記憶欠明確，以致前後未盡相符，然其
    基本事實之陳述，若果與真實性無礙時，則仍非不得予以採
    信（最高法院92年度臺上字第5566號判決意旨參照）。經查
    ：證人曾騰漳雖於警詢、偵查中均供稱：伊係於99年4月6日
    20時許在建源醫院旁邊交易的等語（警卷第49頁、偵卷第64
    頁），然細鐸證人曾騰漳與被告於99年4月6日20時1分許、
    20時17分許、21時04分許及22時28分許之通訊監察譯文，該
    日20時1分許、20時17分許及21時04分許之3次通話內容，均
    係聯繫見面之地點，然該日22時28分許之通話內容，即為證
    人曾騰漳向被告抱怨重量不足並洽談退貨事宜，而無論販出
    者或販入者，原均未預期將遭警捕獲，自未刻意記憶各次交
    易之相關細節；況人之記憶本屬有限，就多次重複之同類行
    為，事後追憶陳述，或因未及想起而不完整，或因相互交錯
    致生齟齬，均屬難免，尚難執細節上之差異，即認上揭證人
    曾騰漳所述確有向被告購買毒品之主要證詞為不可採，是未
    院參酌通訊監察譯文之通話時間，認定證人曾騰漳於99年4
    月6日向被告購買第一級品海洛因之時間應為99年4月6日21
    時4分後至22時28分許間之某時。
  ５被告於原審及本院審理時雖辯稱：其於99年3月27日、4月6
    日雖然有與證人曾騰漳見面，但其都是拿偷來的黃金戒指賣
    給證人曾騰漳云云。辯護意旨並以：證人曾騰漳因施用毒品
    案件遭緝獲，並擔心其收受贓物之犯行遭檢警偵辦，所以為
    了減輕其本身刑責而於偵查機關之誘導下而為不實之陳述云
    云。惟查：
  (1)觀之被告與證人曾騰漳於99年3月27日、4月6日之通訊監察
    譯文，均係由證人曾騰漳主動要求與被告見面，而被告於通
    話時亦均未提及持有何種樣式、重量之黃金戒指，則被告是
    否確係販賣黃金戒指予證人曾騰漳，已不無疑問。另參以被
    告於99年4月6日22時28分22秒與證人曾騰漳之通話中，甚且
    向證人曾騰漳表示「1仟2仟3仟你要跟人家說什麼重量，止
    一下就好」等有關施用毒品止癮之用語（警卷第52頁），而
    與販賣黃金戒指毫無關係，則被告前開所辯，顯為臨訟卸責
    之詞，並不足採。
  (2)另證人曾騰漳於本案所為之警詢、偵訊筆錄均係於99年4月
    22日因其違反毒品危害防制條例案件接受調查時所製作，惟
    員警及檢察官於警詢、偵訊中並未針對證人曾騰漳於同年月
    15日另案遭查獲施用毒品案件之毒品來源而為訊問，而證人
    曾騰漳於接受警詢、偵訊時亦否認於同年月15日後有何施用
    毒品之犯行，此有證人曾騰漳警詢、偵訊筆錄各1份附卷可
    參（警卷第46頁至第49頁、偵卷第63頁至第64頁），則辯護
    人於原審指稱證人曾騰漳係為減輕其施用毒品之刑責，而於
    檢警之誘導下為不實之陳述，顯為無稽；另證人曾騰漳係因
    警方於99年4月22日上午7時30分送達臺灣彰化地方法院檢察
    署之傳票至其住所時，發現證人曾騰漳住處有注射針筒、塑
    膠鏟管等物，合理懷疑證人曾騰漳施用毒品，而以證人曾騰
    漳為涉嫌違反毒品危害防制條例案件之現行犯加以逮捕，此
    有證人曾騰漳警詢筆錄及彰化縣警察局員林分局執行拘提逮
    捕告知本人通知書、告知親友通知書各1份在卷可稽（警卷
    第46頁至第54頁），則警方於逮捕證人曾騰漳前顯並未懷疑
    其另涉犯持有毒品、收受贓物之犯行，而檢察官於偵訊時並
    已明確告知證人偽證罪之處罰，倘證人曾騰漳於99年3月27
    日、4月6日確係向被告故買贓物，豈有於具結後仍為不實證
    述，致使自己可能因此面臨刑責較故買贓物罪為重之施用第
    一級毒品甚或偽證罪、故買贓物罪責等多重追訴之危險？是
    辯護意旨空言證人曾騰漳係因恐遭偵辦贓物罪始為不實陳述
    云云，並不足採。
  (三)犯罪事實欄二、(四)被告販賣安非他命予周柏宏之部分：
  １此部分犯罪事實經檢察官依法向原審法院對被告葉春貝施以
    通訊監察，經依法執行通訊監察後，於監察期間內錄得被告
    與購毒者周柏宏間之通訊紀錄，其通訊監察譯文依時間順序
    排序如下：
  I99年03月31日下午15時56分10秒，〈B〉證人周柏宏以持用
    0000000000手機，撥打入〈A〉被告葉春貝所持用之0000000
    000手機，通話內容為：
    B：喂！店甘有開？
    A：有啊！
    B：這樣子好，我馬上過去。
    A：喔好。
  Π99年03月31日下午17時09分03秒，〈B〉證人周柏宏以持用
    0000000000手機，撥打入〈A〉被告葉春貝所持用之0000000
    000手機，通話內容為：
    B：喂！在哪裡？
    A：你來百姓公，你知道嗎？
    B：很就不知道，喔。要去社頭那個。
    A：要山腳路旁邊那邊百姓公，旁邊有魚池那一個。
    B：嘿。喔好。
  III99年03月31日下午17時12分06秒，〈B〉證人周柏宏以持用
    0000000000手機，撥打入〈A〉被告葉春貝所持用之0000000
    000手機，通話內容為：
    B：喂！乾『達德』那裡。
    A：什麼達德那裡。
    B：你說我是轉到山腳路嗎？
    A：你知道百姓公那一間嗎？
    B：就是不瞭解，因為我現在在山腳路。
    A：內灣國小後面那條路，你知道嗎？你現在在哪裡？
    B：山腳路這邊。達德轉過來這裡。
    A：7-11哪裡喔！
    B：嘿嘿。
    A：在走，那裡有警察你在那裡做什麼。你從山腳路一直走
      ，走到商店那裡T字路
    B：嘿，我知道。
    A：商店那裡轉回來田中方向，你就可以看到那間百姓公。
    B：好。
  Ⅳ99年03月31日下午17時35分57秒，〈A〉被告葉春貝以持用
    0000000000手機，撥打入〈B〉證人周柏宏所持用之0000000
    000手機，通話內容為：
    A：你等下要去哪裡。
    B：也是回去而已。
    A：你有要回去田中那裡？
    B：那裡租人家了。
    A：喔！你那裡甘有球？
    B：有啊！
    A：幾個？
    B：一個。
    A：等一下去你車上。
    B：好啊。
  ２證人周柏宏就前揭通訊監察譯文所為之相關供述如下：
  證人周柏宏於99年4月22日警詢中之供述：「（問：警方提
    示0000-000000、0000-000000電話自99年2月19日至3月31日
    與0000-000000之通聯紀錄譯文供你指認，該通聯譯文紀錄
    是否為你本人所撥打使用？）答：是我本人撥打使用」「（
    問：你所通話之0000-000000號電話之持用對象是何人？）
    答：都是葉春貝所持用，是我小時候的玩伴，我都是與葉春
    貝在通話」「（問：經你檢視上述譯文，你與葉春貝通話內
    容為何？欲做何事？）答：都是我與葉春貝聯絡相約吃飯，
    但是其中於99年3月10日09時05分35秒我以0000-000000電話
    撥打葉春貝之0000-000000電話問他有沒有辦法可以幫我拿
    第二級毒品安非他命，但是他說他人在大陸，所以並沒有向
    他購買，於99年3月31日15時56分10秒至17時35分57秒，我
    以0000-000000電話撥打葉春貝所有0000-000000電話，與他
    相約在彰化縣田中鎮○○路上的『百姓公』廟旁，我以新台
    幣2000元向葉春貝購得第二級毒品安非他命一包」「（問：
    你總計向葉春貝購買幾次毒品？時間、地點、種類、金額為
    何？）答：我只有在99年3月31日與葉春貝相約在彰化縣田
    中鎮○○路上的『百姓公』廟旁，我以新台幣2000元向葉春
    貝購得第二級毒品安非他命一包」「（問：你第一次施用之
    毒品來源為何？）答：是我於99年3月31日向葉春貝購買新
    台幣2000元毒品安非他命」「（問：你最後一次施用毒品？
    時間地點及毒品種類為何？）答：我只有施用過一次，就是
    99年3月31日那一次」「（問：你最後一次施用之第二級毒
    品安非他命來源為何？）答：是我於99年3月31日向葉春貝
    購買新台幣2000元之毒品安非他命」等語（警卷第36-38頁
    ）。
  證人周柏宏於99年4月22日偵查中之供述：「（問：最後一
    次施用安非他命是在何時？）答：今年3月31日，向葉春貝
    購得第二級毒品安非他命後，在返家的路上員林鎮○○路的
    空地旁，就在車內以燒烤的方式施用。因為之前發生車禍，
    肚子及腳受傷，生活壓力覺得很大，才會施用安非他命」「
    （問：今年3月31日下午3點56分你與葉春貝通電話，是否向
    他購買毒品？）答：該次我和他相約在彰化縣田中鎮○○路
    上的『百姓公』廟旁，以2000元向葉春貝購買安非他命一包
    ，該次我是開車到田中鎮，我們一手交錢一手交貨，交易時
    間是在當天下午約5點多，警察有提示譯文及內容給我看，
    確實是我跟葉春貝的談話無誤，我只有向他買過這一次，因
    為我以前沒有用過」「（問：你跟葉春貝是否有債務糾紛或
    仇恨？）答：沒有」「（問：對警方給你指認的過程有何意
    見？）答：沒有。警方有提供多張照片給我指認」「（問：
    你是否曾經跟葉春貝共同合資購買毒品？）答：沒有」「（
    問：警詢筆錄後面所附照片你手指地方，是否就是你們交易
    毒品的地點？）答：是」等語（見99年度他字第414號第86-
    87頁）。
  ３參諸證人周柏宏上開證述，已將被告販賣毒品之時間、地點
    、價格、情境等細節予以證述歷歷，且該等證述復與通訊監
    察譯文所呈內容相合一致，若非確有該等毒品買賣情事，證
    人周柏宏當無可能為一致之陳述；而依其等通訊監察譯文，
    雖雙方未明示購買毒品，惟衡之安非他命係第二級毒品，無
    論持有、施用、販賣，均屬違法行為，為治安機關所嚴查，
    此為眾所週知，毒品交易均於隱密下進行，其以通信聯絡亦
    鮮有明白直接以「毒品」「安非他命」等名稱或相近之用語
    稱之，都以暗語或彼此已有默契之含混語意而為溝通（最高
    法院95年度臺上字第7319號判決意旨參照），況證人周柏宏
    已年滿20歲（證人周柏宏係71年8月生），係具相當生活智
    識經驗之成年人，且其於偵查中自承曾施用安非他命等情（
    偵卷第59頁），亦為被告所不否認（原審卷第45頁反面），
    可徵依證人周柏宏之生活經驗，其對於毒品甲基安非他命自
    無誤認之可能。益見其於警、偵訊時均證述向被告購買之物
    品確係甲基安非他命，確屬真實。自堪認被告確有於犯罪事
    實欄二、(四)所示時、地，以2000元之代價販賣第二級毒品甲
    基安非他命給證人周柏宏甚明。
  ４另證人周柏宏於原審審理時雖翻異其詞，改稱：99年3月31
    日是被告打電話向伊借2000元，伊才從臺中開車到田中鎮的
    百姓公廟借2000元給被告，伊並沒有向被告購買安非他命云
    云（原審卷第98頁反面至第100頁反面）。然查：
  (1)按販毒案件之證人，因其案件之特性，常見於審理中接受交
    互詰問之時，未敢坦言曾向被告購買毒品之情形，而其所顯
    示者，並非證人於審判中之陳述恆較於審判外之陳述具有更
    高之可信性，毋寧於未直接面對被告、當庭對質或接受交互
    詰問之情況下，證人因心理之壓力程度較低，亦可能處於較
    易為合於真實之陳述之狀態。
  (2)證人周柏宏迭經警詢及檢察官偵訊時，均未曾提及任何曾借
    錢予與被告之情事，再觀諸被告所持用之0000000000號行動
    電話於99年3月31日15時56分許與證人周柏宏間之通話，其
    內容亦為證人周柏宏主動詢問被告「店甘有開」等語（警卷
    第41頁），顯非被告主動向證人周柏宏洽談借錢之事宜，是
    證人周柏宏於原審審理時所為之證述，是否可信，即有疑問
    。
  (3)證人周柏宏於原審審理時雖證稱：伊並沒有施用海洛因或甲
    基安非他命之習慣，也不認識阿龍，而99年3月31日伊並沒
    有到過田中火車站前，也沒有到田中鎮的麵店，亦沒有和被
    告一起去跟別人買海洛因或甲基安非他命，所以當天也沒有
    帶任何甲基安非他命回家云云（原審卷第101頁）；惟被告
    於原審審理時供稱：周柏宏是其從小認識的朋友，而其也和
    周柏宏一起施用過甲基安非他命，所以其知道周柏宏有施用
    甲基安非他命之習慣，99年3月31日那天是周柏宏要買甲基
    安非他命，而其知道綽號阿龍之人在田中火車站前幫忙賣麵
    ，也順便賣毒品，所以帶周柏宏去田中火車站前找阿龍買甲
    基安非他命，因為其常常到大陸，所以其叫周柏宏以後自己
    到該店找阿龍買甲基安非他命云云（原審卷第45頁反面），
    則被告與證人周柏宏就99年3月31日渠等見面之目的、見面
    之場所、是否一同前往購買毒品等節，所為供述均大相逕庭
    ，顯見證人周柏宏於原審審理時所為前開借錢予被告之證述
    ，不僅與其於偵查中所述迥異，亦與被告供述相違，應屬事
    後迴護被告之詞，自難以採信。
  (4)辯護意旨雖以：證人周柏宏前於偵訊中自承施用甲基安非他
    命，然尿液檢驗結果並無毒品反應而經檢察官為不起訴處分
    ，且其於審理時並自承曾因車禍受傷，精神無法負荷偵訊，
    所以配合員警要求而承認犯行，則證人周柏宏證詞之憑信性
    極低，且通訊監察譯文中亦未提及任何有關毒品買賣之暗語
    ，尚難以此認定被告確有販賣甲基安非他命之行為；另證人
    周柏宏於審理時所為之證詞雖與被告供述不同，然此乃因證
    人周柏宏確實曾與被告一同施用甲基安非他命，證人周柏宏
    有所顧忌所導致，而更可藉此得知證人周柏宏確實可能遭檢
    警誘導而為不實陳述，亦可得知被告於遭羈押禁見後無與證
    人周柏宏串證之可能云云。惟查：
  證人周柏宏於99年4月22日經警採集之尿液經送往詮昕科技
    股份有限公司以氣相層析質譜儀（GC/MS）複驗結果，安非
    他命、甲基安非他命、可待因及嗎啡均呈陰性反應，並經臺
    灣彰化地方法院檢察署檢察官為不起訴處分等情，有該署99
    年度毒偵字第924號為不起訴處書分附卷可參（原審卷第155
    頁），然按常人如未施用毒品，其尿水中當無呈毒品藥物陽
    性反應，倘有施用者，約70％於24小時內自尿中排出，約90
    ％於96小時自尿中排出，故推算施用時間距採尿時間最長可
    能不會超過4日，此經行政院衛生署藥物食品檢驗局81 年2
    月8日（81）藥檢壹字第001156號函示甚明，則證人周柏宏
    採集尿液之日與其於偵訊中自承施用毒品之同年3月31日，
    相距已有22天，揆諸上開函示，當無檢驗出毒品藥物陽性反
    應之可能，則辯護意旨以此推論證人周柏宏證述之可信性極
    低，尚嫌速斷。
  證人周柏宏於原審審理時固證稱：伊因為車禍受過傷，時間
    一久精神負荷不了，所以如果警方跟我說什麼罪，我都會承
    認云云。惟證人周柏宏為已滿20歲之成年人，亦未提出其患
    有任何精神疾病之證明，且其於99年4月22日接受警方詢問
    時，其父親周錫源亦在場等情，有證人周柏宏警詢筆錄1份
    在卷可稽（警卷第36頁）；而其於同日接受警方詢問時並證
    稱：伊自99年2月19日至3月31日以0000000000號、00000000
    00號行動電話與被告持用之0000000000號行動電話之通話均
    係聯絡相約吃飯，但其中99年3月10日9時5分35秒之電話是
    要問被告有沒有辦法幫伊拿安非他命，當時被告在大陸，所
    以沒有向被告購買，而99年3月31日15時56分10秒至17時35
    分57秒之通話是與被告相約在彰化縣田中鎮○○路上之百姓
    公廟旁，以2000元代價向被告購買安非他命1包等語（警卷
    第36頁反面至第37頁），則證人周柏宏顯然並未就員警提示
    、詢問之通訊監察譯文內容全部證稱係向被告購買毒品，反
    而能具體指稱何通電話為相約吃飯、何時被告前往大陸等細
    節，是證人周柏宏接受詢問之時應屬意識清楚，且思路清晰
    ，並無任何精神無法負荷偵訊情形，則辯護意旨指稱證人周
    柏宏之證詞憑信性極低云云，顯無所憑。
  另證人周柏宏所涉施用毒品案件，業經臺灣彰化地方法院檢
    察署檢察官於99年6月23日為不起訴處分，並經該署書記官
    於同年7月5日製作正本等情，有前開不起訴書1份在卷可憑
    （原審卷第155頁），而證人周柏宏於原審審理時亦證稱：
    伊有帶不起訴處分書來，海洛因及甲基安非他命均無毒品反
    應等語（原審卷第99頁），是證人周柏宏於原審審理具結作
    證前，顯已知悉其施用毒品之犯行業經檢察官為不起訴處分
    ，辯護意旨空言證人周柏宏於原審審理時因顧忌其施用毒品
    之犯行遭偵辦，所以為不實陳述云云，並無足採。
  (四)犯罪事實欄三，被告轉讓海洛因予余宗育之部分：
  １此部分犯罪事實經檢察官依法向原審法院對被告葉春貝施以
    通訊監察，經依法執行通訊監察後，於監察期間內錄得被告
    與受讓者余宗育間之通訊紀錄，其通訊監察譯文依時間順序
    排序如下：
  I99年03月27日下午12時01分52秒，〈B〉證人余宗育以持用
    0000000000手機，撥打入〈A〉被告葉春貝所持用之0000000
    000手機，通話內容為：
    A：喂！
    B：載你昨天下車那裡喔！
    A：巷口幼稚園那裡就好。
    B：幼稚園那裡喔！
    A：嘿啊！
    B：好。我等下就到了。
  II99年03月27日下午13時23分16秒，〈B〉證人余宗育以持用
    0000000000手機，撥打入〈A〉被告葉春貝所持用之0000000
    000手機，通話內容為：
    A：喂！
    B：喂！你在哪裡？
    A：外面啊！
    B：怎麼還沒有回來？
    A：等人家處理東西。
    B：你多久要回來？我在幼稚園這裡。
    A：你在那裡等啊！
    B：你甘要很久才要回來。
    A：我在等，我馬上就回去。
    B：好啦。
  ２證人余宗育就前揭通訊監察譯文所為之相關供述如下：
  證人余宗育於99年4月22日於警詢中之供述：「（問：你有
    無施用毒品？）答：我有施用過毒品，我是施用毒品海洛因
    」「（問：你所施用一級毒品海洛因購自何處？價錢為何？
    ）答：我是經由朋友綽號『阿春』之男子購得新台幣1000元
    之海洛因毒品一小包，重量我不知道」「（問：本局提示通
    訊監察譯文99年3月27日12時01分52秒、13時23分16秒由你
    持用0000-000000電話與余宗育所有之0000-000000電話內容
    ，此二通電話內容為何？有無交易成功？交易金額？交易地
    點？何人與你交易？）答：是我與葉春貝交談的，這次是我
    要找他見面拿毒品，這次是葉春貝請我施用的，他是請我一
    小包海洛因毒品，地點是在田中鎮葉春貝住家外面的幼稚園
    」「（問：葉春貝為何要請你施用毒品？）答：因為葉春貝
    剛從大陸回來。他要我開車前往台中清泉崗機場載他往返田
    中地區，他為何補貼我油錢，所以拿了1小包海洛因請我施
    用」等語（見警卷第60-62頁）。
  證人余宗育於99年4月22日偵查中之供述：「（問：今年3月
    27日12點1分、同日下午1時23分，跟葉春貝通話後，是否向
    他購買海洛因？）答：這一次是葉春貝3月26日剛從大陸回
    來。他在前兩天就傳簡訊給我，叫我去清泉崗在他回來，第
    二天我跟他通完電話之後，他約我在他家附近的幼稚園見面
    ，把一小包海洛因交給我施用，這一次他沒有跟我拿錢，因
    為我在前一天到機場去載他回來，所以他請我一包海洛因，
    補貼我油錢」「（問：認識葉春貝多久？）答：我們在監中
    認識的。認識約一年多」「（問：你是否曾經跟葉春貝共同
    合資購買毒品海洛因？）答：沒有」「（問：警詢中是否有
    提示電話譯文？）答：都有提示」等語（見99年度他字第41
    4號第84-85頁）。
  ３參諸證人余宗育上開證述，已將被告交付毒品之時間、地點
    等細節予以證述歷歷，且該等證述復與通訊監察譯文所呈內
    容相合一致，若非確有交付該等毒品情事，證人余宗育當無
    可能為一致之陳述；又被告雖辯稱證人余宗育係因金錢之糾
    紛始為不實證述，然觀諸證人余宗育於警詢時之證述，其針
    對警方提示之通訊監察譯文，均逐一詳細指陳各次譯文之通
    話目的，或為聯絡購買毒品、或為轉讓毒品、或為相約吃飯
    （警卷第61頁反面），衡情，證人余宗育若故意設詞誣陷被
    告，實無逐一確認警方提示通訊監聽譯文之各通電話通話目
    的之必要，當可證稱全部之通訊監察聽譯文均為被告販賣毒
    品時之通話內容。尤以證人余宗育於偵查中係於供前具結，
    並經檢察官告以偽證罪之處罰，實難認證人余宗育甘冒自身
    觸犯偽證刑責之危險，無端虛捏如犯罪事實欄三所載之轉讓
    毒品情節，是以，證人余宗育前開證述，當信係有所憑，並
    非虛構。自堪認被告確有於犯罪事實欄三所示時、地，交付
    第一級毒品海洛因1包給證人余宗育甚明。
  (五)又衡以近年來毒品之濫用，危害國民健康與社會安定日益嚴
    重，治安機關對於販賣或施用毒品之犯罪行為，無不嚴加查
    緝，各傳播媒體對於政府大力掃毒之決心亦再三報導，已使
    毒品不易取得且物稀價昂，苟被告於有償交付毒品海洛因、
    甲基安非他命予買受人之交易過程中無利可圖，縱屬至愚，
    亦無甘冒被取締移送法辦判處重刑之危險而平白從事上開毒
    品交易之理。是其販入之價格必較其出售之價格為低，而有
    從中賺取買賣價差牟利之意圖及事實，應屬合理認定。又販
    賣毒品海洛因、甲基安非他命係違法行為，非可公然為之，
    而毒品海洛因、甲基安非他命亦無公定價格，係可任意分裝
    增減分量，且每次買賣之價格、數量，亦隨時依雙方之關係
    深淺、資力、需求量、對行情之認知、來源是否充裕、查緝
    是否嚴緊、購買者被查獲時供述購買對象之可能風險之評估
    等因素，而異其標準，機動調整，非可一概論之。從而販賣
    之利得，除非經行為人詳細供出各次所販賣之毒品之進價及
    售價，且數量俱臻明確外，實難察得其交易實情，然販賣者
    從價差或量差中牟利，方式雖異，惟其販賣行為在意圖營利
    則屬同一。從而，舉凡有償交易，除足以反證其確係另基於
    某種非圖利本意之關係外，通常尚難因無法查悉其精確之販
    入價格，作為是否高價賣出之比較，諉以無營利之意思而阻
    卻販賣犯行之追訴。本案販賣第一級毒品海洛因、第二級毒
    品甲基安非他命之犯行屬重罪，如於買賣之過程中無利可圖
    ，被告何必甘冒觸犯刑罰之高度風險幫助他人取得毒品？是
    依一般經驗法則，自堪信被告各次販賣第一級毒品海洛因、
    第二級毒品甲基安非他命時，確有從中賺取買賣價差，而有
    牟利之意圖甚明。綜上，本案事證已臻明確，被告之犯行均
    堪認定，應予依法論科。又，證人余宗育、曾騰漳業經原審
    及本院傳喚、拘提均未到案，被告及選任辯護人雖仍請求原
    審傳訊該2名證人，然此已屬刑事訴訟法第163條之2第2項第
    1款所稱不能調查之證據，已無調查該項證據之必要；再者
    ，選任辯護人聲請將被告及證人余宗育、周柏宏送請測謊鑑
    定，然查：I證人余宗育經原審及本院傳喚、拘提未獲已見
    前述；II且本院參酌卷附通信監察譯文及相關之證述，已足
    為事實之認定，亦無調查之必要，應予駁回，均併此敘明。
三、論罪科刑部分：
  (一)按海洛因、甲基安非他命分為毒品危害防制條例第2條第2項
    第1款、第2款所定之第一級毒品及第二級毒品，均不得非法
    販賣、轉讓。次按轉讓毒品達一定數量者，加重其刑至二分
    之一，其標準由行政院定之；又轉讓第一級毒品達淨重5公
    克以上者，加重其刑至2分之1，毒品危害防制條例第8條第6
    項及轉讓持有毒品加重其刑之數量標準第2條第1項第1款規
    定甚明。經查，依本案卷證資料，尚無證據足資證明被告如
    犯罪事實欄三所示轉讓第一級毒品海洛因予證人余宗育之淨
    重達5公克以上，依罪疑惟輕原則，自不得依毒品危害防制
    條例第8條第6項規定，加重其刑。
  (二)核被告就犯罪事實欄二、(一)(二)(三)所為，均係犯毒品危害防制
    條例第4條第1項之販賣第一級毒品罪；就犯罪事實欄二、(四)
    所為，係犯毒品危害防制條例第4條第2項之販賣第二級毒品
    罪；就犯罪事實欄三所為，係犯毒品危害防制條例第8條第1
    項之轉讓第一級毒品罪。被告販賣第一級毒品海洛因、販賣
    第二級毒品甲基安非他命、轉讓第一級毒品海洛因前非法持
    有第一級毒品海洛因、第二級毒品甲基安非他命之低度行為
    ，應分別為販賣第一級毒品海洛因、販賣第二級毒品甲基安
    非他命、轉讓第一級毒品海洛因之高度行為所吸收，不另論
    罪。
  (三)被告就所犯上開5罪，犯意各別，行為互殊，應予分論併罰
    。被告與真實姓名年籍不詳之成年男子就如犯罪事實欄二、
    (二)(三)所示之販賣第一級毒品罪部分，基於販賣營利之犯意聯
    絡及行為分擔，均為共同正犯。
  (四)公訴人雖認被告就犯罪事實欄三所示部份係犯毒品危害防制
    條例第4條第1項之販賣第一級毒品罪，惟查：
  1.按以營利之意圖交付毒品，而收取對價之行為，觸犯販賣毒
    品罪；苟非基於營利之意圖，而以原價或低於原價有償轉讓
    毒品與他人，僅得以轉讓毒品罪論處；若無營利之意圖，僅
    僅基於幫助施用毒品者取得供施用毒品之目的，而出面代購
    ，或共同合資購買並分攤價金及分受毒品，則為施用毒品罪
    之幫助犯，三者行為互殊，且異其處罰。次按販賣毒品罪，
    以行為人主觀上以營利為目的而販入或賣出為其構成要件；
    行為人主觀上是否具有販賣營利之目的，及客觀上有無向他
    人販入或賣出毒品之事實，均應依證據認定之，如未能發現
    相當之證據，或證據不足以證明，不能以推測或擬制之方法
    ，為認定販賣毒品犯罪之裁判基礎。換言之，行為人「營利
    」之意圖應從客觀之社會環境、情況及證人、物證等資料，
    依據證據法則綜合研判認定（最高法院67年臺上字第2500號
    、69年臺上字第1675號判例意旨，及96年度臺上字第5139號
    、96年度臺上字第6725號、97年度臺上字第1864號判決意旨
    可資參照）。
  2.被告於犯罪事實三欄所載之時、地，交付海洛因1包予證人
    余宗育等情，業已如前所述，而證人余宗育於警詢時固證稱
    ：99年3月27日這次是被告請伊施用的，因為伊開車去臺中
    清泉崗機場載被告返回田中地區，被告為了貼補油錢，所以
    拿1包海洛因請伊施用等語（警卷第62頁）；復於偵訊中證
    稱：99年3月27日被告在他家附近幼稚園交給伊1包海洛因，
    這次是因為伊在前一天到機場載被告回家，所以被告請伊施
    用以貼補油錢等語（偵卷第55頁），然買賣毒品係一方基於
    買受之犯意，另一方基於出賣之犯意，雙方就標的物及其價
    金互相同意時所成立之契約，依證人余宗育上開所證，其於
    前往機場搭載被告前，是否即與被告達成以1包海洛因作為
    該趟車程之對價？或被告係基於朋友情誼始在事後貼補證人
    余宗育？均無法逕以證人余宗育上開證述加以推論，而證人
    余宗育經本院傳喚、拘提均未到庭一節，業已如前所述，在
    欠缺其他客觀佐證下，顯無法證明被告主觀上有藉以牟利之
    販賣營利意圖，則基於罪疑惟輕原則，自難據以認定被告係
    基於營利之目的而於犯罪事實欄三所示之時、地，販賣第一
    級毒品海洛因予證人余宗育。公訴人此部份之起訴法條容有
    未洽，惟被告交付毒品之基本社會事實相同，爰變更起訴法
    條，改論以同條例第8條第1項之轉讓第一級毒品罪。
  (五)被告有如犯罪事實欄所載之刑案執行情形，此有臺灣高等法
    院被告前案紀錄表1份在卷可稽，其於有期徒刑執行完畢後
    ，5年內故意再犯本件有期徒刑以上之罪，均為累犯，除就
    販賣第一級毒品部分法定本刑為死刑及無期徒刑部分及販賣
    第二級毒品部分法定本刑為無期徒刑部分均依法不得加重外
    ，應依法加重其刑。
  (六)末查販賣第一級毒品罪之法定刑，依毒品危害防制條例第4
    條第1項為「死刑或無期徒刑；處無期徒刑者，得併科2千萬
    元以下罰金」。然同為販賣第一級毒品之人，其原因動機
    不一，犯罪情節未必盡同，或有大盤毒梟者，亦有中、小盤
    之分，甚或僅止於吸毒者友儕間為求互通有無之有償轉讓者
    亦有之，其販賣行為所造成危害社會之程度自屬有異，法律
    科處此類犯罪，所設之法定最低本刑卻相同，不可謂不重。
    於此情形，倘依其情狀處以較輕之徒刑，即足以懲儆，並可
    達防衛社會之目的者，自非不可依客觀之犯行與主觀之惡性
    二者加以考量其情狀，是否有可憫恕之處，而適用刑法第59
    條之規定酌量減輕其刑，期使個案裁判之量刑，能斟酌至當
    ，符合比例原則。本件被告無視國家對於杜絕毒品危害之禁
    令而販賣第一級毒品，行為固屬不當，應予非難，然被告僅
    因一時貪念，致罹重典，相對於長期大量販賣毒品予不認識
    對象之毒品販賣者而言，其對社會治安及國民健康之危害顯
    然較小，從被告犯案情節觀之，倘仍遽處以販賣第一級毒品
    法定本刑之最低刑度，猶失之過苛，顯有情輕法重之情形，
    且難謂符合罪刑相當性及比例原則，更無從與大量毒品販賣
    者之惡行有所區隔，是其等犯罪情狀相較於法定之重刑，在
    客觀上足以引起一般人之同情，情節尚堪憫恕，爰依刑法第
    59條之規定，對被告所犯各次販賣第一級毒品之犯行，均為
    酌量減輕其刑，並就被告販賣第一級毒品部分均依法先加重
    後減輕之。
  (七)原審因而適用刑事訴訟法第299條第1項前段，毒品危害防制
    條例第4第1項、第2項、第19條第1項，刑法第11條前段、第
    28條、第47條第1項、第59條、第51條第5款、第9款等規定
    ，並審酌被告之品行、犯罪之動機、目的、手段、所生之危
    害及犯罪後態度等一切情狀，分別量處如附表一、二所示之
    刑，並定其執行刑為有期徒刑18年6月且就販賣毒品所得及
    供犯罪所用之物分別宣告沒收，其認事用法核無違誤，量刑
    亦屬允當。檢察官上訴，認量刑過輕；被告亦以陳詞，否認
    此部分犯罪，提起上訴，均無理由，應予駁回。
參、無罪部分：
一、公訴意旨另以：被告葉春貝基於意圖營利而販賣第二級毒品
    甲基安非他命之犯意，於如附表三所示之時、地，以附表三
    所示之方式販賣如附表三所示之甲基安非他命予蔡志蒼。因
    認被告涉犯毒品危害防制條例第4條第2項之販賣第二級毒品
    罪嫌。
二、檢察官上訴意旨略以：原判決就檢察官起訴被告葉春貝販賣
    第二級毒品安非他命予證人蔡志蒼部分無罪，無非係以證人
    蔡志蒼所使用門號0000-000000號行動電話基地台位置為諭
    知無罪之依據，然查，觀諸證人蔡志蒼於警、偵訊之供述均
    係出於其自由意識下所言，不但能購買毒品之時、地、金額
    均能為確切之供述，也未曾陳稱「沒有去找被告」等語，顯
    見證人於警、偵訊所述，較為真實可採。另就99.02.24日19
    時56分22秒之譯文可知，在通話完畢後，證人隨即前往被告
    位在彰化縣田中鎮之住處找被告購買毒品，證人並未再以電
    話聯繫不去找被告，係應認被告辯稱「實際上沒有去找被告
    」一詞，顯屬虛構，蓋雙方既已先約定見面，如一方事後無
    法依約前往，該方當會有所告知始符常情。又基地台的涵蓋
    範圍，常因現場環境不同而有所更異，是並非可將行動電話
    基地台位置視為發話人之位置，故原審以證人蔡志蒼於99.0
    2.24日晚間使用上揭電話基地台位置判定證人與被告無交易
    毒品之事實，容有疑義等語。
三、按犯罪事實應依證據認定之，無證據不得認定犯罪事實；又
    不能證明被告犯罪者，應諭知無罪之判決，刑事訴訟法第15
    4條第2項、第301條第1項分別定有明文。次按認定不利於被
    告之事實，須依積極證據，茍積極證據不足為不利被告事實
    之認定，即應為有利於被告之認定，更不必有何有利之證據
    ；事實之認定，應憑證據，如未能發現相當證據，或證據不
    足以證明，自不能以推測或擬制之方法，以為裁判之基礎；
    且認定犯罪事實所憑之證據，雖不以直接證據為限，間接證
    據亦包括在內，然而無論直接證據或間接證據，其為訴訟上
    之證明，須於通常一般之人均不致有所懷疑，而得確信其為
    真實之程度者，始得據為有罪之認定，倘其證明尚未達到此
    一程度，而有合理之懷疑存在而無從使事實審法院得有罪之
    確信時，即應由法院為諭知被告無罪之判決；又檢察官對於
    起訴之犯罪事實，仍應負提出證據及說服之實質舉證責任。
    倘其所提出之證據，不足為被告有罪之積極證明，或其指出
    證明之方法，無從說服法院以形成被告有罪之心證，基於無
    罪推定之原則，自應為被告無罪判決之諭知（最高法院30年
    上字第816號、40年臺上字第86號、76年臺上字第4986號、9
    2年臺上字第128號判例意旨參照）。另施用毒品者，其所稱
    向某人購買之供述，須補強證據以擔保其供述之真實性。良
    以施用毒品者其供述之憑信性本不及於一般人，況施用毒品
    者其供出來源，因而破獲者，法律復規定得減輕其刑，其有
    為偵查機關誘導、或為邀寬典而為不實之陳述之可能，其供
    述之真實性自有合理之懷疑。是本院一貫之見解，認施用毒
    品者關於其向某人購買毒品之供述，必須補強證據佐證，以
    擔保其供述之真實性，俾貫澈刑事訴訟無罪推定及嚴格證明
    之基本原則。又關於毒品施用者其所稱向某人購買毒品之供
    述，必須補強證據佐證，係指毒品購買者之供述縱使並無瑕
    疵，仍須補強證據佐證而言，以擔保其供述之真實性。該所
    謂補強證據，必須與施用毒品者關於相關毒品交易之供述，
    具有相當程度之關聯性，且足使一般人對於施用毒品者之供
    述無合理之懷疑存在，而得確信其為真實，始足當之（最高
    法院93年度台上字第6750號、94年度台上字第2033號、98年
    度台上字第3116號判決意旨參照）。
四、公訴意旨指稱被告涉有上開之販賣第二級毒品予蔡志蒼之罪
    嫌，無非係以證人蔡志蒼於警詢、偵訊中之證詞及通訊監察
    譯文為其依據。訊據被告堅詞否認有何檢察官所稱之犯行，
    辯稱：99年2月24日是蔡志蒼打電話詢問毒品在田中地區之
    價格，當日其向蔡志蒼表明並不知情，也沒有和蔡志蒼見面
    等語；而選任辯護人之辯護要旨則以：通訊監察譯文雖記載
    蔡志蒼欲至被告住處與被告見面，然該日19時56分後被告與
    蔡志蒼並無其他通話紀錄，則被告如何知悉蔡志蒼已到達被
    告住處附近並與其見面，則蔡志蒼於警詢、偵查中之證述有
    明顯錯誤，其真實性不無疑問，故本件實無法證明被告有何
    檢察官所指稱之犯行等語。
五、本院查：
  (一)證人蔡志蒼固於偵訊中證稱：伊於99年2月24日19時56分以
    0000000000號行動電話撥打被告持用之0000000000號行動電
    話，並與被告約定在被告住處附近交易500元之安非他命云
    云（見警卷第29頁反面、偵卷第51頁）；然其於原審審理時
    翻異前詞證稱：伊於99年2月24日打電話給被告時，伊正要
    從西螺開車回埤頭鄉之住處，而伊雖然有說要去找被告，但
    實際上伊並沒有去找被告云云（見原審卷第98頁），則證人
    蔡志蒼之證述前後不一，何者為真，尚有可疑。
  (二)又0000000000號行動電話為證人蔡志蒼持用，而0000000000
    號行動電話為被告所持用，分據證人蔡志蒼及被告供陳在卷
    ，而證人蔡志蒼於99年2月24日19時56分22秒許雖以其持用
    之0000000000號行動電話與被告持用之0000000000號行動電
    話聯絡，並有如下對話：「…A（被告）：喂。B（蔡志蒼）
    ：你那個「半」多少。A：我不知道，喔，你電話中跟我講
    這樣子我聽不懂。B：喔，這樣子怎麼那個。A：現在就很不
    方便。B：我過找你。A：好啊，你過來再說。B：好」等語
    ，此有上開0000000000號電話之通訊監察書及監聽譯文在卷
    可稽；然觀諸被告葉春貝其他通訊監察譯文可知，除在99年
    2月24日晚間19時56分22秒，被告曾與證人蔡志蒼有過通話
    紀錄外，另在同日19時49分02秒、20時34分55秒與證人余宗
    育有對話紀錄，而上開被告販賣一級毒品海洛因予證人余宗
    育部分，業經本審詳細證述如有罪部分一、(一)部分，是被告
    葉春貝與證人蔡志蒼相約前業已與證人余宗育相約彰化縣社
    頭鄉○○路路上的一間順天宮附近的全家福家具交易，依證
    人蔡志蒼當時所持用之0000000000號行動電話於99年2月24
    日晚間之通話基地台位置，其於當日19時56分22秒許與被告
    持用之0000000000號行動電話聯絡時，其通話基地台位置位
    於彰化縣溪湖鎮，嗣於同日20時18分52分許、20時37分許、
    21時49分許之通話基地台位置則均位於彰化縣埤頭鄉（見原
    審卷第56頁反面）；另被告持用之0000000000號行動電話，
    自同日19時56分許與證人蔡志蒼通話後，直至當日23時40分
    許，其通話基地台位置除當日20時34分、35分許位於彰化縣
    社頭鄉外，餘均位於彰化縣田中鎮。本院參酌彰化縣溪湖鎮
    、埤頭鄉與社頭鄉、田中鎮之間相距數鄉鎮之遙，此有彰化
    縣地圖1份附卷可參（見原審卷第124頁），然彰化縣溪湖鎮
    、社頭鄉、田中鎮及埤頭鄉四鄉鎮間亦未均設有高速公路或
    快速道路可供車輛直接往來聯絡，則證人蔡志蒼是否能於19
    時56分許至20時18分許之短短20分鐘內，從彰化縣溪湖鎮出
    發前往社頭鄉或田中鎮，再從社頭鄉或田中鎮返回埤頭鄉，
    並非毫無可疑之處；而被告葉春貝既與證人余宗育相約在社
    頭鄉見面交易毒品，被告葉春貝從田中鎮往返社頭鄉亦需要
    一定的時間，自難認在短短的30分鐘內（19時56分至20時34
    分間大約有30分鐘左右），被告葉春貝還有能力在與證人蔡
    志蒼見面進行毒品的交易，是證人蔡志蒼所述於當日確有與
    被告進行安非他命毒品交易一事，仍存有可疑之處。
  (三)綜上所述，證人蔡志蒼之證述，前後矛盾，實難遽以採信，
    而相關通訊監察譯文之補強證據，亦無從認定證人蔡志蒼於
    99年2月24日19時56分許後某時確實與被告見面並進行毒品
    甲基安非他命之交易，檢察官此部分之舉證，經本院調查證
    據之結果，仍有合理懷疑存在，尚未達於可確信其為真實之
    程度。
六、綜上所述，就此部分犯嫌，本件公訴人所憑之證據，無論直
    接或間接證據，均尚未達於一般之人均可得確信，而無合理
    之懷疑存在之程度，本院亦查無其他確切証據，足以証明被
    告確應負此部分罪責，被告之犯行尚屬不能証明。原審以不
    能證明被告此部分之犯罪，而依刑事訴訟法第301條第1項規
    定，諭知無罪之判決，經核認事用法，並無不合，檢察官上
    訴意旨認應就被告予以論罪科刑，而指摘原判決不當，經查
    為無理由，應予駁回。
肆、據上論斷，應依刑事訴訟法第三百六十八條，判決如主文。
本案經檢察官王雪惠到庭執行職務。
中    華    民    國  100    年    3    月      9     日
            刑事第四庭    審判長法  官  洪  耀  宗
                                法  官  林  清  鈞
                                法  官  劉  登  俊
以上正本證明與原本無異。
除無罪部分被告不得上訴外，其餘均得上訴。
如不服本判決應於收受送達後十日內向本院提出上訴書狀，其未
敘述上訴理由者，並得於提起上訴後十日內向本院補提理由書（
均須按他造當事人之人數附繕本）「切勿逕送上級法院」。
                                書記官  張  惠  彥
中    華    民    國   100    年    3     月    9     日
附表一：被告葉春貝販賣第一級毒品部分
┌─┬────┬────┬────────┬─────────────────────────┐
│編│行為人  │販賣對象│販賣時間、方式及│              主    文                            │
│號│        │        │所得            │                                                  │
├─┼────┼────┼────────┼─────────────────────────┤
│1 │葉春貝  │余宗育  │詳犯罪事實欄二之│葉春貝販賣第一級毒品，累犯，處有期徒刑拾伍年肆月。│
│  │        │        │(一)，所得新臺幣壹│未扣案之插用門號0000000000號之行動電話機│
│  │        │        │仟元            │具壹支（含0000000000號SIM卡壹張）沒收之 │
│  │        │        │                │，如全部或一部不能沒收時，應追徵其價額；未扣案之販│
│  │        │        │                │賣第一級毒品所得財物新臺幣壹仟元沒收，如全部或一部│
│  │        │        │                │不能沒收時，以其財產抵償之。                      │
├─┼────┼────┼────────┼─────────────────────────┤
│2 │葉春貝與│曾騰漳  │詳犯罪事實欄二之│葉春貝共同販賣第一級毒品，累犯，處有期徒刑拾伍年肆│
│  │真實姓名│        │(二)，所得新臺幣壹│月。未扣案之插用門號0000000000號之行動電│
│  │年籍不詳│        │仟元            │話機具壹支（含0000000000號SIM卡壹張）應 │
│  │之成年男│        │                │與真實姓名年籍不詳之成年男子連帶沒收之，如全部或一│
│  │子      │        │                │部不能沒收，應連帶追徵其價額；未扣案之與真實姓年籍│
│  │        │        │                │不詳之成年男子共同販賣第一級毒品所得財物新臺幣壹仟│
│  │        │        │                │元，應與該真實姓名年籍不詳之成年男子連帶沒收，如全│
│  │        │        │                │部或一部不能沒收時，以其等財產連帶抵償之。        │
├─┼────┼────┼────────┼─────────────────────────┤
│3 │葉春貝與│曾騰漳  │詳犯罪事實欄二之│葉春貝共同販賣第一級毒品，累犯，處有期徒刑拾伍年肆│
│  │真實姓名│        │(三)，所得新臺幣貳│月。未扣案之插用門號0000000000號之行動電│
│  │年籍不詳│        │仟元            │話機具壹支（含0000000000號SIM卡壹張）應 │
│  │之成年男│        │                │與真實姓名年籍不詳之成年男子連帶沒收之，如全部或一│
│  │子      │        │                │部不能沒收，應連帶追徵其價額；未扣案之與真實姓年籍│
│  │        │        │                │不詳之成年男子共同販賣第一級毒品所得財物新臺幣貳仟│
│  │        │        │                │元，應與該真實姓名年籍不詳之成年男子連帶沒收，如全│
│  │        │        │                │部或一部不能沒收時，以其等財產連帶抵償之。        │
├─┼────┼────┼────────┼─────────────────────────┤
│4 │葉春貝  │周柏宏  │詳犯罪事實欄二之│葉春貝販賣第二級毒品，累犯，處有期徒刑柒年肆月。未│
│  │        │        │(四)，所得新臺幣貳│扣案之插用門號0000000000號之行動電話機具│
│  │        │        │仟元            │壹支（含0000000000號SIM卡壹張）沒收之， │
│  │        │        │                │如全部或一部不能沒收時，應追徵其價額；未扣案之販賣│
│  │        │        │                │第一級毒品所得財物新臺幣貳仟元沒收，如全部或一部不│
│  │        │        │                │能沒收時，以其財產抵償之。                        │
└─┴────┴────┴────────┴─────────────────────────┘
附表二：被告葉春貝轉讓第一級毒品部分
┌─┬────┬────┬────────┬─────────────────────────┐
│編│行為人  │轉讓對象│  轉讓時間及方式│    主    文                                      │
│號│        │        │                │                                                  │
├─┼────┼────┼────────┼─────────────────────────┤
│1 │葉春貝  │余宗育  │ 詳犯罪事實欄三 │葉春貝轉讓第一級毒品，累犯，處有期徒刑壹年陸月。未│
│  │        │        │〈即起訴書附表一│扣案之插用門號0000000000號之行動電話機具│
│  │        │        │  編號1之99年   │壹支（含0000000000號SIM卡壹張）沒收之， │
│  │        │        │  3月27日部分〉 │如全部或一部不能沒收時，應追徵其價額。            │
└─┴────┴────┴────────┴─────────────────────────┘
附表三（諭知無罪）
┌──┬─────────────────────────────────┬─────────┐
│編號│              被告葉春貝被訴犯罪事實                              │     被訴法條     │
├──┼─────────────────────────────────┼─────────┤
│ 1  │葉春貝基於販賣第二級毒品以營利之犯意，於99年2月24日19 時許，在其位│毒品危害防制條例第│
│    │於彰化縣田中鎮○○街193巷17號之住處附近，以500元之價格販賣甲基安非│4條第2項之販賣第二│
│    │他命1包予蔡志蒼。〈即起訴書附表二編號1 部分〉                     │級毒品罪。        │
└──┴─────────────────────────────────┴─────────┘